【裁判字號】    96,交聲,37
【裁判日期】    970226
【裁判案由】    交管條例聲異
【裁判全文】
臺灣板橋地方法院交通事件裁定          96年度交聲字第37號
原處分機關  交通部公路總局臺北區監理所蘆洲監理站
異  議  人
即受處分人  甲○○
上列異議人即受處分人因違反道路交通管理處罰條例案件，不服
原處分機關於中華民國95年11月3 日所為之裁決處分（裁決書案
號：北監蘆字第裁46-ABZ129648號），聲明異議，本院裁定如下
：
    主  文
原處分撤銷。
甲○○汽車駕駛人，駕駛執照業經吊銷、註銷仍駕駛機器腳踏車
，處罰鍰新臺幣玖仟陸佰元。
    理  由
一、按受處分人不服道路交通管理處罰條例第8 條主管機關所為
    之處罰者，得於接到裁決書之翌日起20日內，向管轄地方法
    院聲明異議，道路交通管理處罰條例第87條第1 項定有明文
    。經查，本件原處分機關即交通部公路總局臺北區監理所蘆
    洲監理站於民國95年11月3 日所為之裁決處分（裁決書案號
    ：北監蘆字第裁46-ABZ129648號），其裁決書係於95年11月
    6 日送達異議人即受處分人甲○○之住所臺北縣三重市○○
    ○路58之1 號，並由其本人收受無訛，此有原處分機關送達
    證書1 紙在卷可稽；本件異議人固遲至95年12月22日，始向
    原處分機關提出聲明異議狀（見卷附異議人聲明異議狀首頁
    原處分機關之收文章戳），惟異議人前於收受上開裁決書之
    送達後，已於20日內之95年11月8 日，具狀敘明理由向原處
    分機關表示不服該裁決處分之意旨，此有異議人陳述書狀1
    份在卷可按，該書狀形式上雖未載明為「聲明異議狀」，然
    其內容既在表示不服該裁決處分之意旨，核其實質，即與聲
    明異議相同，應從寬認其已發生聲明異議之法律效果，始符
    憲法保障人民訴訟權之本旨。從而，本件異議人於收受原處
    分機關之裁決書後，已於法定期間內向原處分機關為不服該
    裁決處分之表示而聲明異議，本件聲明異議之程序自屬合法
    ，此合先敘明。
二、聲明異議意旨略以：異議人於92年12月11日上午8 時30 分
    許，騎乘車牌號碼GJG-669 號重型機車（登記車主為許碧華
    ），行經臺北市○○○路與西寧南路路口處時，經臺北市政
    府警察局萬華分局（下稱原舉發機關）警員攔停盤查後，以
    異議人無照駕駛為由，當場掣單舉發，嗣並移送原處分機關
    依道路交通管理處罰條例第21條第1 項第1 款規定裁處罰鍰
    新臺幣（下同）9,600 元；惟查，原處分機關認定異議人為
    無照駕駛，其理由係以異議人前因闖紅燈違規案件，經臺北
    市政府警察局中山分局警員當場攔停掣單舉發，並移送由交
    通部公路總局臺北區監理所板橋監理站（下稱板橋監理站）
    於92年2 月18日以板監五字第裁00-000000 號裁決書裁處罰
    鍰3,600 元（下稱前案闖紅燈裁罰處分），異議人逾期未繳
    納上開罰鍰，亦未遵期繳送駕駛執照執行易處吊扣駕駛執照
    之處分，板橋監理站乃於92年4 月5 日易處吊銷異議人之駕
    駛執照，並逕行註銷在案，故異議人嗣於92年12月11日之駕
    駛重型機車行為，已屬無照駕駛云云；然異議人當時因違規
    遭臺北市政府警察局中山分局警員攔停舉發，其違規通知單
    內所記載之異議人違規事由為「紅燈右轉」，而異議人嗣所
    收受之前案闖紅燈裁罰處分之裁決書，其內所記載之異議人
    違規事由則為「闖紅燈」，與違規通知單之記載不符，且該
    裁決書內亦未記載違規之地點，異議人既無「闖紅燈」之違
    規事實，顯然係主管機關亂開裁決書，該裁決書無效，異議
    人當然不會依該裁決書繳款；又該前案闖紅燈之裁罰處分既
    屬無效，異議人之駕駛執照自無因未繳罰鍰而遭吊銷、註銷
    之問題，亦即異議人並非無照駕駛，原處分機關竟仍對異議
    人為裁罰，顯有未洽，爰依法聲明異議云云。
三、按汽車駕駛人，駕駛執照業經吊銷、註銷仍駕駛機器腳踏車
    者，處新臺幣6,000 元以上12,000元以下罰鍰，並當場禁止
    其駕駛，道路交通管理處罰條例第21條第1 項第4 款定有明
    文（按該條文於本件異議人行為後，固於94年12月28日修正
    ，惟關於駕駛執照業經吊銷、註銷而仍駕駛機器腳踏車之駕
    駛人應處以罰鍰之處罰規定，修正後之條文僅於文字、款次
    部分為修正，其實質內容並無不同，非屬法律變更，應依一
    般法律適用之原則，直接適用修正後之規定，併予敘明）。
四、經查：
  (一)異議人前於89年1 月16日0 時40分許，騎乘車牌號碼QOK-76
    3 號輕型機車，行經臺北市○○路與南京東路路口處時，因
    紅燈右轉之違規行為，經臺北市政府警察局中山分局警員當
    場攔停並掣單舉發，此有臺北市政府警察局（87）B 字第05
    1087 9號舉發違反道路交通管理事件通知單影本1 紙在卷可
    稽（該通知單業經異議人當場簽名收受），且為異議人所不
    爭執；又異議人上開違規行為，嗣經移送板橋監理站裁罰，
    由板橋監理站於92年2 月18日依當時施行（即94年12月28日
    修正前）之道路交通管理處罰條例第53條規定，以異議人「
    闖紅燈」為由，裁處異議人罰鍰3,600 元（並記違規點數3
    點），此亦有該前案闖紅燈裁罰處分之裁決書1 紙在卷可憑
    。異議人雖辯稱：前案闖紅燈裁罰處分之裁決書，其內所記
    載之異議人違規事由為「闖紅燈」，此與前述警員當場攔停
    掣發之違規通知單內所記載異議人「紅燈右轉」之違規事由
    不符，且該裁決書內亦未記載違規之地點，顯然係亂開裁決
    書，該裁決書無效云云；惟查，該前案闖紅燈裁罰處分所依
    據之修正前道路交通管理處罰條例第53條，其條文僅規定「
    汽車駕駛人，行經有燈光號誌管制之交岔路口闖紅燈者，處
    新臺幣1,800 元以上5,400 元以下罰鍰」，並無如該條文94
    年12月28日修正後增訂第2 項關於紅燈右轉減輕罰則之特別
    規定，亦即依修正前之規定，無論係紅燈直行、紅燈右轉、
    紅燈左轉或其他型態之闖越紅燈行為，均屬該條例第53條所
    規範之「闖紅燈」行為，而一概依該條文規定裁罰，是異議
    人前述「紅燈右轉」之行為，經板橋監理站依裁處時施行之
    道路交通管理處罰條例第53條規定，以異議人「闖紅燈」為
    由予以裁罰，並無任何不當之處；異議人徒就「紅燈右轉」
    、「闖紅燈」之字面形式為爭執，認該裁罰處分之裁決書記
    載有誤，其所辯顯無足採甚明。又該前案闖紅燈裁罰處分之
    裁決書，其內之「違規地點」欄部分固漏未填載，難謂無疏
    誤之處，然綜觀該裁決書內容，其已就受處分人身分資料、
    原舉發違規通知單號碼、違規車輛車牌號碼、違規時間、違
    規事實等項目均詳予列載，顯足特定該裁罰處分之相對人及
    據以裁罰之違規事實，而無混淆、誤認之虞，上開漏未填載
    之「違規時間」亦得由處分機關事後另為補正，此對於該裁
    決處分之效力並不生任何之影響；異議人任執上情爭執該裁
    罰處分無效云云，亦屬無據。
  (二)異議人前案闖紅燈之裁罰處分既屬有效，已詳前述，異議人
    於收受該裁罰處分之裁決書後，自應受該裁決處分內容之拘
    束，而有為一定行為之義務；惟異議人於收受該裁決書後，
    並未依裁罰內容繳納罰鍰，亦未遵期繳送駕駛執照執行易處
    吊扣駕駛執照之處分，此為異議人所不爭執，板橋監理站乃
    依當時施行之道路交通管理處罰條例第65條第1 項第3 款規
    定及該裁決書處罰主文第2 項所揭示之內容，於92年4 月5
    日易處吊銷異議人之重型機車駕駛執照，並逕行註銷之，此
    亦有原處分機關95年11月17日北監蘆字第0952100328號函文
    1 紙在卷可按。嗣異議人於92年12月11日上午8 時30分許，
    仍騎乘車牌號碼GJG-669 號重型機車，行經臺北市○○○路
    與西寧南路路口處時，經原舉發機關警員攔停盤查後，以異
    議人無照駕駛為由，當場掣單舉發，此有原舉發機關所掣發
    之北市警交大字第ABZ129648 號舉發違反道路交通管理事件
    通知單影本1 紙在卷可稽（該通知單亦經異議人當場簽名收
    受），且為異議人所自承；揆諸前述，異議人之重型機車駕
    駛執照既已於92年4 月5 日遭主管機關吊銷並逕行註銷，其
    於92年12月11日仍騎乘重型機車上路之行為，自屬駕駛執照
    業經吊銷、註銷仍駕駛機器腳踏車之違規行為，甚屬明確；
    異議人空言辯稱前案闖紅燈裁罰處分無效，其駕駛執照並未
    經吊銷、註銷，不應受罰云云，洵無可採。
五、原處分機關以異議人違規事實明確，據以裁罰，固非無據，
    惟原處分機關未及辨明本件異議人之違規行為，係「駕駛執
    照業經吊銷、註銷仍駕駛機器腳踏車」，應依道路交通管理
    處罰條例第21條第1 項第4 款規定裁罰，而誤以同條第1 項
    第1 款「未領有駕駛執照駕車」之規定裁罰，其認事用法，
    尚有未恰；本件異議人之異議雖無理由，然原處分機關之裁
    決處分既有上開違誤，自應由本院撤銷原處分，另依道路交
    通管理處罰條例第21條第1 項第4 款之處罰規定，諭知如主
    文第2 項所示之處罰，以資適法。
據上論斷，應依道路交通案件處理辦法第20條，裁定如主文。
中    華    民    國    97    年    2     月    26    日
                  交通法庭    法  官  劉景宜
以上正本證明與原本無異。
如不服本裁定，得自收受送達之日起5 日內向本院提出抗告狀。
                              書記官  謝秀青
中    華    民    國    97    年    2     月    29    日


司法院資訊處製作；財團法人民間司法改革基金會備份。
